【裁判字號】    90,交訴,20
【裁判日期】    900821
【裁判案由】    過失致死
【裁判全文】
臺灣彰化地方法院刑事判決                            九十年度交訴字第二號
    公  訴  人  臺灣彰化地方法院檢察署檢察官
    被      告  乙○○
右列被告因過失致死案件，經檢察官提起公訴（九十年度偵字第九六一四號），本院
判決如左：
        主  文
乙○○因過失致人於死，處有期徒刑陸月，如易科罰金，以佰元折算壹日。緩刑參
年。
        事  實
一、乙○○前無犯罪前科紀錄，其於民國（下同）八十九年十月十二日午後三時三十
    分許，駕駛牌照號碼Ｒ８─７１９７號自用小客車，沿彰化縣秀水正興巷由南往
    北行駛，行經該路與港新巷交岔路口時，原應注意車前狀況，隨時採取必要安全
    措施，及行至無號誌交岔路口時，左方車應暫停讓右方車先行，而依當時之天候
    、路況等情形，並無不能注意之情事，竟疏於注意，正急駛通過該交岔路口之際
    ，適有黃振忠無照駕駛牌照號碼ＪＳＵ─２８５號重型機車，沿彰化縣秀水鄉港
    新巷由東往西行駛，亦疏於注意行經無號誌交岔路口時，應減速慢行，作隨時停
    車之準備，行至該交岔路口時，乙○○因疏於注意車前狀況，且未遵守左方車應
    暫停讓右方車先行之規定，致不及煞停或採取必要之安全措施，致衝撞黃振忠所
    騎乘之機車，黃振忠受撞擊後，人車倒地，身體因而受有擦、裂傷及瘀血，併顱
    骨骨折及顱內出血，經送財團法人彰化基督教醫院救治無效不幸死亡（據彰化基
    督教醫院法醫參考病歷摘要及台灣彰化地方法院檢察署相驗屍體證明書之記載，
    死亡時間為八十九年十月十六日上午十時十四分）。乙○○於肇事後，在未經偵
    查犯罪之機關或公務人員發覺前，即主動撥打電話向警報案，並表明其為肇事者
    ，接受偵查、審判。
二、案經彰化縣警察局鹿港分局報請臺灣彰化地方法院檢察署檢察官相驗後，依職權
    偵查起訴。
        理  由
一、右揭事實，訊據被告乙○○（以下簡稱被告）供認在卷。經查：被告於前開時、
    地因駕駛自用小客車不慎撞擊被害人黃振忠（以下簡稱被害人）所騎乘之機車，
    致使被害人受有顱骨骨折及顱入出血等傷害，經送醫急救無效，延至八十九年十
    月十六日上午十時十四分死亡等情事，除據被告自白外，復有肇事後之現場照片
    六幀、警製道路交通事故調查報告表、彰化基督教醫院診斷書併法醫參考病歷摘
    要表及台灣彰化地方法院檢察署檢察官督同檢驗員相驗後，製作之勘驗筆錄、驗
    斷書及相驗屍體證明書等件在卷可按，堪認無訛。
二、按汽車行駛時，駕駛人應注意車前狀況，並隨時採取必要之安全措施，尤其行經
    交岔路口因時常有不可預期之人車穿越出入，自應減車慢行，作隨時停車之準備
    ，俾能在緊急狀況發生時，得以即時採取煞停或其他必要之防避措施，本為駕駛
    人行車時應行注意之事項，並經道路交通安全規則第九十三條第一項第四款、第
    九十四條第三項定有明文可據。再車輛行至無號誌之交岔路口，左方車應讓右方
    車先行，該規則第一百零二條第一項第二款亦規定甚明。查被告領有駕駛執照尤
    應知悉熟稔，竟疏忽未遵行，而揆之本件交通事故，肇事當時之情況，路面係鋪
    設柏油、乾燥、復屬筆直之車道、天候良好，行車視距甚佳，顯無不能注意防免
    肇事之情形。再稽之卷附現場照片及道路交通事故調查報告表所示：被告駕駛汽
    車在前開交岔路口撞擊被害人所騎乘之機車後，並無任何煞停或閃避之跡痕，乃
    筆直衝過交岔路口約十餘公尺（車頭距交岔口中心點）始煞停，再被害人被撞擊
    後，其機車因受被告汽車衝擊推進，則滑行至交岔口北側約十四公尺等情節，顯
    見被告於行近交岔路口前仍快速行駛，並疏於注意車前狀況，且未遵守車輛行至
    無號誌之交岔路口，左方車應讓右方車先行之規定，俟查覺被害人之機車在前方
    時，已不及煞停或迴避，乃予以撞擊無訛。是本件交通事故之發生，被告既疏於
    注意行車應行注意事項，致未能防範，顯認其有過失至明。另被害人無照騎乘重
    型機車，且行至無號誌交岔路口，未減速作停車之準備，致穿越交岔路口之際，
    亦應認略有疏失之處。綜上所述，本件交通事故，雖被害人亦略有過失無訛，但
    被告行車既有明顯違規之處，即應認其未盡注意義務，應負過失之責。復經本院
    囑託台灣省彰化縣區車輛行車事故鑑定委員會鑑定結果亦表示：乙○○駕駛自小
    客車行經無號誌交岔路口左方車未停讓右方車先行，為肇事主因；黃振忠無照駕
    駛重機車行經無號誌交岔路口未減速慢行作隨時停車之準備，為肇事次因等語，
    有卷附彰化縣區車輛行車事故鑑定委員會九十年六月十三日彰鑑字第九００三二
    八號函陳之鑑定意見書可參（見本院審理卷）。又據彰化基督教醫院法醫參考病
    歷摘要表及卷附台灣彰化地方法院檢察署之勘驗筆錄、驗斷書及相驗屍體證明書
    等證明文件研判，被害人確係因被告之過失行為，致受有顱內出血，引起死亡之
    結果屬實，二者間有相當因果關係。是本案事證明確，被告犯行足以認定。
三、核被告行為，係犯刑法第二百七十六條第一項之過失致死罪。被告於肇事後，尚
    未經有權偵查犯罪之機關或公務人員發覺前，即主動向警報案，並於警員到場時
    ，向警自首其為肇事者等情，有警訊筆錄及警製之查證報告可據，應認符合自首
    之要件，應依刑法第六十二條前段規定，減輕其刑。按過失致人於死之行為，雖
    非如故意行為之惡性重大，但已侵害他人之生命，且連帶損及死者家屬之幸福，
    因被告行為過於怠忽，驟然釀成此悲劇，死者家屬之精神、心理必受嚴重創傷，
    內心之悲痛、遺憾，經久無以平息、彌補，被告之罪責，誠不能等閒視之，原應
    量以相當刑度，不宜輕縱，用彰社會正義，始稱公允。惟法院衡量被告之刑責，
    就被害人對犯罪事實之發生有無相當之因素及責任一節，及被告犯後之品性表現
    ，則不可恝置不論。斟酌本案被害人無照駕駛重型機車行經交岔路口，未減速作
    停車準備，而貿然通過，其對事故之發生，亦有疏失之處，詳如前述。易言之，
    倘被害人己方稍加注意，當可防免事故之發生，而不致有死亡之情事。固然，「
    人死為尊，不怨其生前非」為我社會傳統之恕道觀念，況被害人已不幸慘遭橫禍
    亡故，實不忍再責難其生前行為之不當，惟衡之被告違規之情節，及肇事後，迅
    即聯繫救護車護送被害人就醫，以救人為急要，顯認其並非無「尊重、珍惜生命
    」之觀念，且事後並徵得被害人家屬之諒解，賠付相當之金額，雙方己達成和解
    ，有卷附彰化縣秀水鄉公所調解委員會調解書在案（見本院審理卷）。核其情節
    ，尤難與「泯滅人性、橫行霸道」之徒，等視同論，自不宜從重量刑，方符認事
    、論理及用法之平。爰審酌被告之素行、肇事情節及犯罪後之態度等一切情狀，
    量處如主文所示之刑。次按刑法第四十一條關於易刑之規定，被告行為後，已據
    立法院修正在案，並經總統於九十年一月十日公布，同年月十二日生效。修正後
    之上開條文係規定「犯最重本刑為五年以下有期徒刑以下之刑之罪，而受六月以
    下有徒期刑或拘役之宣告，因身體、教育、職業或家庭之關係或其他正當事由，
    執行顯有困難者，得以一元以上三元以下折算一日，易科罰金。但確因不執行所
    宣告之刑，難收矯正之效，或難以維持秩序者，不在此限。併合處罰之數罪，均
    有前項情形，其應執行之刑逾六月者，亦同」，此與修正前之同條文規定：「犯
    最重本刑為三年以下有期徒刑以下之刑之罪，而受六月以下有徒期刑或拘役之宣
    告，因身體、教育、職業或家庭之關係，執行顯有困難者，得以一元以上三元以
    下折算一日，易科罰金」相較，並無修正前法律較有利於被告之情形。是本案被
    告行為後之原刑法第四十一條既有變更，自應依刑法第二條第一項前段之規定，
    適用裁判時即修正後之刑法第四十一條第一項規定諭知有期徒刑如易科罰金之折
    算標準，特此敘明。又查被告前未曾受有期徒刑以上刑之宣告，有台灣彰化地方
    法院檢察署刑案資料查註紀錄表及本院被告全國前案紀錄表在卷可稽，且其正值
    青年，工作事業、家庭婚姻亟待其經營努力，猶如旭日東昇之際，犯後既已坦承
    示悔，且獲得被害人家屬之諒解，已據被害人之子甲○○當庭表示同意予被告自
    新之機會等語在卷。是被告因一時疏忽而觸犯刑章，經此次偵審及刑之宣告後，
    當能知所警惕，無再犯之虞，本院認所宣告之刑以暫不執行為適當，併諭知緩刑
    三年，期其自勵、自新，用觀後效。本件被害人之家屬並其他親屬，定然十分不
    捨與痛惜至親至愛猝然辭世永別，然往者已矣，自當節哀制慟，切望被告能經此
    教訓，益為謹慎自愛，並廣勸他人引為戒鑑，以慰死者之靈，是所至盼。
據上論斷，應依刑事訴訟法刑事訴訟法第第二百九十九條第一項前段，刑法第二百七
十六條第一項、第六十二條前段、第二條第一項前段、修正後第四十一條第一項，罰
金罰鍰提高標準條例第一條前段、第二條，判決如主文。
中      華      民      國    九十      年      八      月    二十一    日
                                    臺灣彰化地方法院交通法庭
                                        法      官  蔡  紹  良
右正本證明與原本無異。
如不服本判決，應於判決送達後十日內，向本院提出上訴狀（須附繕本）。
告訴人或被害人對於判決如有不服具備理由請求檢察官上訴者，其上訴期間之計算係
以檢察官收受判決正本之日期為準。
                                        法院書記官  王  惠  嬌
中      華      民      國    九十      年      八      月    二十八    日
刑法第二百七十六條
因過失致人於死者，處二年以下有期徒刑、拘役或二千元以下罰金。
從事業務之人，因業務上之過失犯前項之罪者，處五年以下有期徒刑或拘役，得併科
三千元以下罰金。


司法院資訊處製作；財團法人民間司法改革基金會備份。
